【裁判字號】    98,訴,167
【裁判日期】    980929
【裁判案由】    違反毒品危害防制條例
【裁判全文】
臺灣臺東地方法院刑事判決               98年度訴字第167號
公  訴  人  臺灣臺東地方法院檢察署檢察官
被      告  甲○○
                  （現另案於臺灣臺東監獄東成分監執行中）
上列被告因施用毒品案件，經檢察官提起公訴（98年度毒偵字第
211號），本院依簡式審判程序審理判決如下：
    主    文
甲○○施用第一級毒品，累犯，處有期徒刑壹年。
    犯罪事實
一、甲○○前於民國90年間因施用毒品案件，經本院以90年度毒
    聲字第433號裁定送觀察、勒戒後，認有繼續施用毒品之傾
    向，復經本院以90年度毒聲字第470號裁定令入戒治處所施
    以強制戒治，於91年11月5日戒治期滿而執行完畢，刑事部
    分則經本院以91年度訴字第40號判處有期徒刑7月，於92年6
    月1日縮短刑期執行完畢（於本件不構成累犯）；又於95年
    間因施用第一、二級毒品案件，經本院以95年度訴字第70號
    各判處有期徒刑8月、4月，應執行有期徒刑10月確定；復於
    同年間因施用毒品案件，經本院以95年度訴字第303號判處
    有期徒刑9月確定，嗣經本院以96年度聲減字第252號依中華
    民國九十六年罪犯減刑條例裁定減刑為有期徒刑4月又15日
    ；上開各罪接續執行而於96年10月31日縮短刑期執行完畢（
    於本件構成累犯）。詎其仍不知悔改，復基於施用第一級毒
    品海洛因及第二級毒品甲基安非他命之犯意，於98年1月17
    日晚上11時許，在其位於臺東縣臺東市○○路268號之住處
    內，以將海洛因及甲基安非他命同置於鋁箔紙上點火燒烤吸
    食煙霧之方式，同時施用海洛因及甲基安非他命1次。嗣於
    98年1月19日下午4時32分至5時42分，甲○○另因毒品案件
    經臺灣臺東地方法院檢察署檢察官訊問並命其採尿送驗，結
    果呈嗎啡及可待因、安非他命及甲基安非他命陽性反應，而
    悉上情。
二、案經臺灣臺東地方法院檢察署檢察官自動檢舉偵查後起訴。
    理    由
一、據以論罪之證據名稱：
（一）被告甲○○於偵訊、本院準備程序及審理時之自白。
（二）臺灣臺東地方法院檢察署檢察官98年1月19日訊問筆錄1份
      、臺灣臺東地方法院檢察署扣押物品清單1份（編號FH-98
      0001尿液1瓶）、慈濟大學濫用藥物檢驗中心濫用藥物檢
      驗總表1紙。
（三）臺灣臺東地方法院檢察署刑案資料查註紀錄表、臺灣高等
      法院被告前案紀錄表各1份。
（四）綜上各節相互佐證，被告自白核與事實相符，應堪採信，
      本件事證明確，被告犯行堪以認定，應予依法論科。
二、論罪量刑之理由：
（一）按經觀察、勒戒或強制戒治執行完畢釋放後，5年內再犯
      第10條之罪者，應由檢察官偵查起訴，毒品危害防制條例
      第20條第3項、第23條第2項分別定有明文。而參酌該條例
      第20條第3項立法理由：「觀察、勒戒或強制戒治後5年後
      再犯者，顯見前所實施之觀察、勒戒或強制戒治已足以遮
      斷其施用毒品之癮，為期自新及協助其斷除毒癮，對此5
      年後再犯者爰明定仍適用初犯之規定，先經觀察勒戒、強
      制戒治之程序」及第23條第2項之立法理由：「經觀察、
      勒戒或強制戒治後5年內再犯者，其再犯率甚高，原據以
      實施之觀察勒戒及強制戒治既已無法收其實效，爰施以刑
      事處遇」，足見5年後再犯者，應再適用觀察、勒戒程序
      ，係因前所實施之觀察、勒戒或強制戒治已足以遮斷其施
      用毒品之癮，致5年內未再犯，故再予其自新機會，重啟
      觀察、勒戒程序；如觀察、勒戒或強制戒治執行完畢釋放
      後5年內曾再犯施用毒品案件，且於再犯後5年內復有施用
      毒品犯行，則之前戒毒程序顯未能有效遮斷其施用毒品之
      癮，依前開立法意旨，自無再施以觀察、勒戒之必要，應
      由檢察官偵查起訴（最高法院95年第7次刑事庭會議決議
      暨97年度第5次刑事庭會議決議意旨參照）。被告甲○○
      前因施用毒品案件，於91年11月5日強制戒治執行完畢，
      已如前述，本次公訴人起訴被告施用毒品之犯行係於98年
      1月17日，雖距離前述強制戒治執行完畢釋放日已逾5年，
      然被告於前述強制戒治執行完畢釋放日後5年內即曾因再
      犯施用毒品案件，經本院以95年度訴字第70、303號判處
      罪刑確定，揆諸前開說明，公訴人就被告本件施用毒品之
      犯行提起公訴，核無違誤，自應由本院依法判決。
（二）按海洛因及甲基安非他命為毒品危害防制條例所列管之第
      一級及第二級毒品，該條例第2條第2項第1款及第2款規定
      甚明，是核被告甲○○所為，係犯毒品危害防制條例第10
      條第1項及第2項之施用第一級、第二級毒品罪。被告持有
      第一級及第二級毒品之低度行為，應為施用第一級及第二
      級毒品之高度行為所吸收，不另論罪。次按海洛因為中樞
      神經抑制劑、安非他命類毒品係中樞神經興奮劑，二者作
      用機轉不同，本不宜共用，然對毒品施用者並無考慮此一
      原則之必要，通常可視其習性，同時混和施用任何毒品，
      有法務部調查局94年6月8日調科壹字第09400229960號函
      可供參考，第一級毒品海洛因及第二級毒品甲基安非他命
      既可混和施用，又查無被告分別施用之證據，是被告自承
      其係同時混和施用海洛因及甲基安非他命乙節尚屬可採。
      從而，被告係以一行為同時觸犯上開二罪名，為想像競合
      犯，應從一重之毒品危害防制條例第10條第1項之施用第
      一級毒品罪處斷。被告前有如事實欄所載之論罪科刑執行
      情形，此有臺灣高等法院被告前案紀錄表1份附卷可考，
      其於有期徒刑執行完畢後，5年以內故意再犯本案有期徒
      刑以上之罪，為累犯，應依刑法第47條第1項之規定加重
      其刑。又按犯人在犯罪未發覺之前，向檢察官或司法警察
      官告知其犯罪，而不逃避接受裁判，即與刑法第62條規定
      自首之條件相符；而所謂未發覺，乃指犯罪事實未為有偵
      查犯罪職權之公務員發覺，或犯罪事實雖已發覺，而犯人
      為誰，尚不知者而言。查被告於有偵查犯罪權限之公務員
      尚未發覺其如犯罪事實欄所示之施用海洛因、甲基安非他
      命犯行前，主動向該管公務員自首上開施用甲基安非他命
      犯行而接受裁判之情，有被告98年1月19日之訊問筆錄1份
      附卷可參，核與自首要件相符，爰依刑法第62條前段之規
      定減輕其刑。爰審酌被告前經觀察勒戒、強制戒治之機會
      ，猶因施用海洛因、甲基安非他命再犯本罪，顯未衷心悛
      悔，漠視法令之禁制，恣意濫用藥品，惟兼衡酌其施用海
      洛因、甲基安非他命所生危害實以自戕健康為主，於他人
      尚無明顯重大危害，及犯後終能供認無隱，態度尚佳等一
      切情狀，量處如主文所示之刑。
三、應適用之法條：
    依刑事訴訟法第273條之1第1項、第299條第1項前段、第310
    條之2、第454條，毒品危害防制條例第10條第1項、第2項，
    刑法第11條前段、第47條第1項、第55條、第62條前段，判
    決如主文。
本案經檢察官乙○○到庭執行職務
中    華    民    國    98    年    9    月    29    日
                  刑事第四庭    法  官  盧亨龍
以上正本證明與原本無異。
如不服本判決應於收受送達後10日內向本院提出上訴書狀，並應
敘述具體理由；其未敘述上訴理由者，應於上訴期間屆滿後20日
內向本院補提理由書（均須按他造當事人之人數附繕本）。「切
勿逕送上級法院」。告訴人或被害人對於本判決如有不服，請書
具不服之理由狀，請求檢察官上訴者，其上訴期間之計算係以檢
察官收受判決正本之日期為準。
                                書記官  石佳琪
中    華    民    國    98    年    9     月    29    日
附錄本案論罪科刑法條全文：
毒品危害防制條例第10條
施用第一級毒品者，處六月以上五年以下有期徒刑。
施用第二級毒品者，處三年以下有期徒刑。


司法院資訊處製作；財團法人民間司法改革基金會備份。
